【裁判字號】    98,聲再,454
【裁判日期】    990226
【裁判案由】    誣告等
【裁判全文】
臺灣高等法院刑事裁定                 98年度聲再字第454號
再審聲請人
即 自訴 人  李秀芳  在台無.
再審聲請人  甲○○為李秀芳之.
          （寄狀處所：台北郵政117之310號信箱）
被      告  乙○○
被      告  丙○○
上列聲請人因自訴被告誣告等案件，對於本院96年度上訴字第35
39號，中華民國96年9月10日第二審確定判決（臺灣士林地方法
院95年度自字第33號）聲請再審，本院裁定如下：
    主  文
再審之聲請駁回。
    理  由
一、聲請意旨略稱：
（一）渠得知自訴人李秀芳已於本案地院審理時或高院審理時過
      世，依法訴訟程序應當然停止。故地院、高院、及最高法
      院所為之裁判，在李秀芳過世後者，均應予撤銷，此有臺
      灣高等法院95年度重上訴字第414號智股之卷宗及其上訴
      卷宗可證。
（二）原判決未注意及此點，故符合再審及非常上訴之規定，請
      予撤銷。
（三）由於李秀芳已過世，無人得代她領取最高法院98年度台上
      字第6632號及98年度台附60號判決書，並且在網站上亦無
      法查知，爰請向最高法院調卷云云。
二、按刑事訴訟法第422條規定：「有罪、無罪、免訴或不受理
    之判決確定後，有左列情形之一者，為受判決人之不利益，
    得聲請再審：(一)、有第420條第1款、第2款、第4款或第5款
    之情形者。(二)、受無罪或輕於相當之刑之判決，而於訴訟上
    或訴訟外自白，或發現確實之新證據，足認其有應受有罪或
    重刑判決之犯罪事實者。(三)、受免訴或不受理之判決，而於
    訴訟上或訴訟外自述，或發見確實之新證據，足認其並無免
    訴或不受理之原因者。」，同法第428條規定：「為受判決
    人之不利益聲請再審，得由管轄法院之檢察官及自訴人為之
    ；但自訴人聲請再審者，以有第422條第1款規定之情形為限
    。自訴人已喪失行為能力或死亡者，得由第319條第1項所列
    得為提起自訴之人，為前項之聲請。」，同法第429條規定
    ：「聲請再審，應以再審書狀敘述理由，附具原判決之繕本
    及證據，提出於管轄法院為之。」，同法第433條規定：「
    法院認為聲請再審之程序違背規定者，應以裁定駁回之。」
    ，同法第434條第1項規定：「法院認為無再審理由者，應以
    裁定駁回之。」。復按自訴之提起，應委任律師行之；自訴
    人未委任代理人，法院應定期間以裁定命其委任代理人，逾
    期仍不委任者，應諭知不受理之判決，刑事訴訟法第319 條
    第2項、第329條第2項分別定有明文。又按，委任律師為自
    訴代理人，其委任狀之記載必須具體特定，該項記載須使法
    院從形式觀察即得以認定自訴代理人就該特定案件確已獲得
    自訴人之授權委任，始足當之，且刑事自訴案件自訴代理人
    於相當程度內係踐行檢察官之職能，關係訴訟成敗甚大，自
    訴人日後並可能涉及誣告刑責，法院對於委任狀之提出，自
    應審慎審查。
二、查：
（一）本件聲請再審人即自訴人李秀芳向台灣士林地方法院提起
      本件自訴，雖於95年7月28日提出委任狀1紙，其上記載委
      任謝諒獲律師為訴訟代理人，然因自訴人未曾到庭，以致
      該第一審法院無從與之確認其確有委任謝諒獲律師為代理
      人之意，且自訴人前因遭本件被告乙○○於89年1月間向
      台灣士林地方法院檢察署提起詐欺告訴（89年度偵字第96
      3號），因自訴人經檢察官合法傳喚拘提均屬無著，而於
      90年2月9日發佈通緝在案，業有前開偵查案卷影本全卷附
      卷（臺灣士林地方法院95年度自字第33號卷）可稽，而謝
      諒獲律師亦坦承自訴人年紀大，身體不佳，國內並無親人
      ，早已旅居美國等語，是依前述委任狀尚不足以認定本件
      謝諒獲律師確已獲自訴人之委任而提出本件自訴。本件該
      第一審法院受命法官乃當庭諭請謝諒獲律師更行提出經過
      我國駐外機關公證或認證委任律師為代理人之委任狀正本
      ，謝諒獲律師雖於96年1月31日提出自訴人經駐美國台北
      經濟文化代表處認證之委任狀1紙，惟該委任狀上既概括
      授權謝諒獲律師得提起一切民事、刑事、執行及行政訴訟
      行為，甚且包括得向各級政府、仲裁、調解機關為一切行
      為，其委任並非針對具體特定個案為之，已難謂符合前述
      委任必須具體特定明確之旨；復因該委任狀係由自訴人於
      93年6月28日所出具，迄該第一審法院判決時，已二年半
      之久，情事可能早已變更，該第一審法院無法據以認定針
      對本件自訴人確有委任謝諒獲律師為自訴代理人之意，故
      認本件自訴程式顯有未備，而依刑事訴訟法第329條第2項
      之規定，裁定「本件自訴不受理」。自訴人李秀芳因不服
      該判決，提起上訴，本院以上訴無理由，而在96年9月10
      日以96年度上訴字第3539號判決上訴駁回，以上各情，經
      調閱前開本院96年度上訴字第3539號全案卷宗詳閱屬實。
（二）是依上開說明，本院96年度上訴字第3539號乙案，就聲請
      人李秀芳之提起自訴被告乙○○涉犯誣告等罪部分，其所
      以不合法律規定，以及原第一審法院之判決自訴不受理，
      並無不合各情，在判決理由欄中已詳予說明，對聲請人之
      上訴理由，並已予詳為指駁，並無重要證漏未審斟之情形
      ，經查亦前開刑事訴訟法第422條各款載載情形之一之情
      形，是本件就被告乙○○涉犯誣告等罪部分聲請再審，應
      認為無再審理由，應依同法第434條第1項規定裁定駁回。
（三）至聲請人就被告丙○○聲請再審部分，經查該被告並非本
      院96年度上訴字第3539號乙案之受判決人，聲請人自不得
      以丙○○為對造聲請再審，其聲請再審程序顯然違背規定
      ，應依刑事訴訟法第433條，以裁定駁回其聲請。
（四）末查：再審聲請狀內記載李秀芳已死亡等語，即已無行為
      能力與訴訟能力，狀內仍列李秀芳為再審聲請人及擅蓋李
      秀芳私章，顯不合法律上之程式，此部分併予駁回。
三、據上論斷，爰依刑事訴訟法第433條、第434條第1項，裁定
    如主文。
中    華    民    國    99    年    2    月    26    日
            刑事第十六庭審判長法  官  陳晴教
                              法  官  王敏慧
                              法  官  許增男
以上正本證明與原本無異。
如不服本裁定，應於收受送達後五日內向本院提出抗告狀。
                              書記官  廖麗蓮
中    華    民    國    99    年    3     月    1     日

司法院資訊處製作；財團法人民間司法改革基金會備份。
